【裁判字號】    98,上訴,124
【裁判日期】    980527
【裁判案由】    搶奪
【裁判全文】
臺灣高等法院臺南分院刑事判決         98年度上訴字第124號
上  訴  人  臺灣雲林地方法院檢察署檢察官
上  訴  人
即  被  告  己○○
上  訴  人
即  被  告  丙○○
被      告  丁○○
                    現於台灣高雄第二監獄另案執行中
上列上訴人因被告搶奪案件，不服臺灣雲林地方法院97年度訴字
第189號中華民國97年10月3日第一審判決（起訴案號：臺灣雲林
地方法院檢察署96年度偵字第3979號），提起上訴，本院判決如
下：
    主  文
原判決關於己○○、丙○○部分撤銷。
己○○、丙○○結夥三人以上意圖為自己不法之所有，而搶奪他
人之動產，己○○處有期徒刑壹年陸月，減為有期徒刑玖月。丙○○處有期徒刑壹年，減為有期徒刑陸月。
其他上訴駁回。
    事  實
一、甲○○（業經判刑確定）因向戊○○借款新臺幣（下同）10
    0萬元，於民國（下同）95年06月20日，在雲林縣口湖鄉○○路○段242號開立面額100萬元之本票1紙予戊○○收執，
    但因甲○○還款情形未如預期，仍有約70萬元款項拖欠不還
    。戊○○遂於95年底透過己○○介紹，委託壬○○代為催討
    債務，雙方約定事成後，壬○○可獲得清償款項之半數。壬○○乃於96年初約甲○○洽商債務清償事宜，甲○○承諾於
    96年農曆年後還款，惟壬○○於96年3月21日因案為警查獲
    ，壬○○因而交代丙○○接手處理此事。丙○○即夥同己○○、林國防、乙○○（前2人均經判刑確定）處理後續事宜
    ，並獲戊○○同意，己○○等人續向甲○○催討債務。詎甲○○不願清償所餘欠款且為取回先前簽發予戊○○收執之10
    0萬元本票，反與己○○、丙○○、林國防、乙○○等人結
    夥3人以上，基於意圖為自己不法所有之犯意聯絡，計畫由
    己○○、林國防、乙○○等人故意在戊○○面前積極向甲○○催討債務，甲○○則配合假稱願清償債務。己○○、林國
    防、乙○○再以甲○○欲清償債務為由，出面邀約戊○○至
    己○○住處，誘使戊○○拿出該100萬元本票，乙○○伺機
    將甲○○所清償款項及該100萬元本票取走後，眾人再至他
    處商討甲○○應支付之報酬，謀議既定己○○、林國防、乙○○等人即分頭與戊○○接洽，己○○多次在戊○○面前以
    電話向甲○○厲言催討債務，渠等並假稱已安排甲○○還款
    事宜，使戊○○信以為真。眾人見戊○○已上勾，林國防即
    於96年4月6日下午，撥打電話與戊○○聯絡，告知甲○○欲
    償還50萬元借款，約定至雲林縣口湖鄉謝厝村謝厝62號己○○住處內清償，要戊○○前往己○○上開住處。同日下午6
    時許，林國防、乙○○與不知情之丁○○一同至己○○上開
    住處，戊○○則偕同助理庚○○到場，甲○○帶同友人辛○○、林子偉前往己○○住處，己○○為免遭戊○○懷疑，其
    暗中與甲○○等人串謀，先以理髮為由，藉故離開現場。戊○○、甲○○先對帳後，確定甲○○其時僅積欠45萬元債務
    ，甲○○稱可先償還14萬元現金，其餘31萬元債務另行簽發
    本票交戊○○收執，戊○○則應返還甲○○先前簽發之100
    萬元本票，經戊○○同意後，於同日下午6時30分許，甲○○指示林子偉取出14萬元現金放在桌上，要乙○○將現金拿
    起點數，甲○○當場另行開立面額31萬元之本票1紙，當中
    林國防與丁○○陸續走出屋外，丁○○並先行開車離開上址
    回高雄，甲○○簽發該31萬元本票完畢後，戊○○拿出甲○○原先簽發之100萬元本票，比對2張本票之住址及身分證字
    號等資料是否相符。嗣戊○○表示31萬元本票未蓋手印及印
    章，乙○○聞言佯稱要拿去看看云云，即趁戊○○猝不及防
    之際，自桌上拿起該100萬元、31萬元本票及14萬元現金後
    ，快步走出屋外，並與林國防一同開車離去，戊○○見狀自
    後追出，仍未追及乙○○等人。乙○○得手後，於翌（7）
    日將該100萬元本票交予甲○○，甲○○立即將之撕毀，嗣
    經戊○○報警處理，循線查知上情。
二、案經戊○○訴由雲林縣警察局北港分局報告臺灣雲林地方法
    院檢察署檢察官偵查起訴。
    理  由
甲、有罪部分：
壹、程序方面：
一、按被告以外之人於審判外之陳述，雖不符前4條之規定，而
    經當事人於審判程序同意作為證據，法院審酌該言詞陳述或
    書面陳述作成時之情況，認為適當者，亦得為證據。刑事訟
    訴法第159條第1項定有明文。
二、被告己○○、丙○○對於相關共同被告林國防、乙○○、甲○○等審判外之陳述及檢察官所舉書面證據之證據能力，於
    原審審判程序均白表示同意有證據能力（見原審卷第41至44
    頁），且於本院審理中未對上開證據有何爭執，復經原審及
    本院於審判期日就上開證據依法進行提示、調查、辯論，本
    院審酌該等傳聞證據作成時之情況，認為適當，依刑事訴訟
    法第159條之5第1項之規定，認有證據能力。
貳、實體方面：
一、訊據被告己○○、丙○○對於甲○○向戊○○借款100萬元
    ，遂於95年6月20日，在雲林縣口湖鄉○○路○段242號開立
    面額100萬元之本票1紙，交戊○○收執，並約定分期清償，
    每月償還5萬元。嗣因甲○○未按時清償，戊○○乃委託壬○○為其催討債務，壬○○與甲○○談妥於96年農曆年後清
    償債務一事後，壬○○因案為警查獲，因此交代被告丙○○
    續完成此事，被告丙○○因此接手此事。被告己○○、林國
    防均曾代戊○○出面，要求甲○○清償債務，96年4月6日，
    林國防以甲○○欲還款50萬元為由，撥打電話約戊○○至被
    告己○○家中商談清償債務事宜，並於同日下午，與乙○○
    、丁○○3人至被告己○○家中，被告己○○於林國防等人
    抵達後，藉詞理髮外出，同日下午06時30分許，戊○○、甲○○對帳後，甲○○指示林子偉拿出14萬元放在桌上，接著
    簽發面額31萬元本票1紙，戊○○拿出甲○○先前開立之100
    萬元本票，欲比對2張本票住址、身分證字號是否相符，乙○○則拿起桌上14萬元數算，戊○○比對後稱面額31萬元本
    票未蓋手印及印章，乙○○稱要拿去看看云云，遂取走100
    萬元本票及現金14萬元走出屋外，嗣與林國防一同離開，乙○○取得14萬元現金及面額100萬元本票後，將面額100萬元
    本票交還甲○○等情。被告己○○辯稱：戊○○口頭同意委
    託催討債務，打電話給甲○○是因為戊○○打給甲○○，甲○○都不接，對於戊○○約他們拿錢一事不知情，當時與朋
    友去理髮云云；被告丙○○辯稱：壬○○交代處理債務一人
    分一半的錢，已與甲○○約好，指示回去找村長或是被告己○○，說這件事情是被告己○○介紹替蕭代書處理債務，96
    年3月22日第1次與甲○○見面，甲○○表示錢已經準備好要
    還，但是蕭代書不把本票還給他，伊認為事情沒有那麼單純
    ，就不管這件事情，被告己○○表示他要去負責拿本票，被
    告己○○與伊通電話時，說什麼不是很清楚云云。經查：
(一)、告訴人即證人戊○○於警詢時證稱，約95年6月間，甲○○
    以100萬元本票，向我借100萬元，之後陸續償還30萬元許，
    被告己○○說要出面幫我處理，並打電話告訴甲○○要處理
    我與他之間的債務問題，壬○○也在被告己○○住處跟我說
    過，被告己○○介紹我認識壬○○弟弟即林國防，印象中在
    被告己○○住處見過被告丙○○2次，被告己○○於96年4月
    2日曾至我位於口湖鄉○○村○○路○段242號代書事務所，
    說我與甲○○債務問題他可以幫忙，96年4月4日，林國防、
    乙○○、丁○○3人也至我代書事務所，林國防約我於96年4
    月6日下午6時，到雲林縣口湖鄉謝厝村謝厝62號，又打電話
    約甲○○到現場後，在場有甲○○、乙○○、林國防、丁○○、庚○○、辛○○、林子偉等人，乙○○、林國防及丁○○先到現場，庚○○是我帶去的，辛○○、林子偉是甲○○
    帶去的，同日下午6時30分，我和甲○○對帳，甲○○付現
    金14萬元及31萬元本票，乙○○就說要數錢及看本票，就將
    現金14萬元、31萬元本票及我拿出100萬元本票從桌上拿走
    並立即由大門離去，而後坐上黑色自小客車與林國防、丁○○離開等語；於檢察事務官詢問時證稱：95年6月20日甲○○向我借現金100萬元，是在我的蕭代書事務所（現居處）
    開立本票的，甲○○本來跟我談好，每月還我5萬元，結果
    沒有，被告己○○多次表示要幫忙我處理債務，（96年）4
    月6日當天，林國防一直打電話給我及催我，告訴我甲○○
    要還我50萬元，所以我就跟庚○○過去被告己○○住處，除
    了被告己○○外，其他人我都不知道他們的真實姓名，林國
    防我只知道叫「阿宏」，甲○○當時還沒有到場，後來是林
    國防打電話叫他過來，我看到被告己○○從屋內走出去，甲○○到後就進入屋內談，有關他（指被告甲○○）給我的客
    票有部分退票，甲○○說應該由我負責，甲○○打電話給林
    子偉叫他拿錢進來，林子偉拿錢來給甲○○，甲○○把錢放
    在桌上，並且開立1張31萬元給我。我拿出原先的100萬元本
    票比對住址及身分證字號是否相符，有部分退票我已經先還
    給他了，當時乙○○已經在算錢，我說沒有蓋手印及印章，
    乙○○就拿過去要看看，然後就將2張本票跟錢拿著，走出
    屋外坐上車子就開走了，因車子一直都沒有熄火發動中，我
    有追，但是林子偉的車子擋在我車子的後面，我沒有辦法倒
    車出去追，後來林子偉有把車子開走，已經來不及了。我一
    直打電話給林國防，但他也不接電話等語；於原審審理時具
    結證述略謂：我借100萬給甲○○，是在95年6月20日借他的
    ，他開本票1張給我，陸陸續續大約還30萬元，96年2月底左
    右甲○○透過中間人協調之後折算65萬元，其他不要算，1
    個月還我5萬元，都沒有還我，被告己○○說好幾次要處理
    我跟甲○○的債務，搶奪案件半年前，被告己○○介紹林國
    防，說他是阿宏，4月6日那天下午，林國防一直打我的手機
    ，最少4、5通左右，說甲○○要還我錢，要還我50萬元，叫
    我準備支票、100萬元本票，本票如果有差額還要重新開給
    我，我人在虎尾，我在虎尾修車，我跟車行借車去，我那天
    帶著一些甲○○給我的客票，他（指被告甲○○）事先跟我
    說錢還我，我支票要還他，他之前開一些支票給我，我用信
    封袋裝著，說這些要還他，這些都是退票的。我6點左右跟
    庚○○去被告己○○家，辛○○有去那邊，我去時林國防、
    乙○○還有一個我不認識的（指被告丁○○），這3個人，
    我下車還說油那麼貴，為何林國防的車子還在怠速沒有熄火
    。我們到了之後，被告己○○從廚房走出來，沒有打招呼就
    走了。甲○○之後才到，林國防跟他講我已經到了，林國防
    在電話中跟我講甲○○已經到了在等我，我到的時候林國防
    才在打電話給甲○○。甲○○到了後開始對帳，甲○○打電
    話叫林子偉拿錢進來，沒有1分鐘就送進來，之前林國防打
    電話是說要還我50萬元，最後拿14萬元來，14萬元放在桌上
    我都沒有經手，乙○○在那邊算，甲○○說是14萬元，乙○○說他先算算看，那天被告甲○○現場開1張31萬的本票，
    意思要跟我換100萬元的本票，跟之前開給我的客票，我在
    那邊核對這2張本票，（乙○○）14萬元算一算，我說本票
    （指31萬元本票）不對，沒有蓋手印，帳目也不對，本票說
    他（指乙○○）要看看，乙○○把錢及本票拿著人就出去，
    林國防已經在車上等了，車門一關3人就走了，信封的支票
    也被甲○○拿去，我跟著趕出去，叫林子偉趕快追，或是把
    車開走讓我開我的車子追，我追到水林，追不到之後就報警
    ，從我到被告己○○家中，直到乙○○他們離開沒有超過1
    小時，4月6日晚間8點15分那時候我在派出所，打電話給被
    告己○○問他為何這麼做等語。指證被告己○○、林國防、
    乙○○等人主動表示要為其催討債務，嗣後以甲○○欲還款
    為由，約其至被告己○○住處，甲○○於案發當時雖提出14
    萬元並簽發31萬元本票，但乙○○於數算14萬元及藉口察看
    100萬元本票後，攜該14萬元現金及100萬元本票離開被告己○○住處，與被告林國防快速離開。
(二)、案發時與告訴人戊○○一同到場之證人庚○○在警詢及檢察
    事務官詢問時亦證述略謂：96年4月6日下午6時30分，在雲
    林縣口湖鄉謝厝村謝厝62號屋內客廳，甲○○要還戊○○錢
    ，甲○○叫林子偉將現金14萬元放至桌上及開立31萬元本票
    ，乙○○趁機要數錢把錢拿去算，又說要去拿印泥及看本票
    時，結果是拿了本票及錢14萬元，然後就衝出去，和不知名
    男子共同逃離等語在卷；另與甲○○一同到場之證人辛○○
    於警詢、檢察事務官詢問及原審審理時亦證述謂，96年4月6
    日下午5點多，和甲○○去雲林縣口湖鄉謝厝村62號，甲○○說要拿14萬元還人，叫我一起去，那天到場的有被告丁○○、乙○○、林國防三個人，還有蕭代書，我和甲○○先進
    去，叫林子偉在外面，看到本票，才要拿錢進去還14萬元，
    現場他們討論欠多少，還多少，甲○○看到本票（指100萬
    元本票），大家到了之後，過5或10分鐘叫林子偉拿14萬元
    出來，甲○○錢放著，叫乙○○算看看是否正確，因為戊○○叫他們跟甲○○要錢的，那時候有聽他們在講，戊○○委
    託他們來要錢，那時候甲○○要與戊○○講，戊○○講不用
    ，叫甲○○全權與他們談，戊○○委託的人我不知道名字，
    還錢之前1個月或是前3個星期，有一次叫甲○○出來談債務
    問題，約在箔子寮海天宮談，我也有去，戊○○叫7、8個人
    向甲○○要錢，第一次是在廟裡講的，甲○○要與戊○○談
    ，戊○○說都委託他們向被告甲○○要錢，甲○○當然拿錢
    給他們算，叫乙○○算錢，他們說（14萬元）正確，就叫他
    們本票（指100萬元本票）還我們，不夠30幾萬甲○○另外
    開一張本票（指31萬元本票）給他們，錢他們拿去算數目對
    之後他們就先走了，最後14萬元乙○○拿走的，戊○○走出
    去說怎麼不追或是怎樣，我們說都是你們的人，我們也不認
    識，要追什麼，人都是戊○○叫的，他們出去戊○○也出去
    ，錢還了我們也走了，他們先出去最後我們也走出去，乙○○最後走出去，另外2個（指林國防、丁○○）在那邊算錢
    的時候我就沒有看到他們在那邊等語。均一致證述，案發時
    ，甲○○、乙○○、林國防、被告丁○○與告訴人戊○○等
    人，因被告甲○○欲清償積欠告訴人戊○○之債務，而至被
    告己○○上開住處，甲○○指示林子偉取出14萬元，表示以
    之清償告訴人戊○○債務，並就不足部分簽發31萬元本票，
    嗣乙○○數算該14萬元現金後，將該筆現金及本票取走。
(三)、揆諸告訴人戊○○、證人庚○○、辛○○等人，就案發當時
    渠等為何會至被告己○○住處，甲○○等人與告訴人戊○○
    討論債務清償金額後，甲○○拿出現金14萬元清償，不足部
    分另行簽發31萬元本票以交換先前簽發之100萬元本票，乙○○則接手數算該現金，告訴人戊○○取出被告甲○○原先
    簽發之100萬元本票核對，發現未蓋印，乙○○趁機表示要
    看本票後，直接將本票及現金取走，與林國防、丁○○離開
    現場等情，證述內容大致相符。復參酌被告己○○持用之門
    號0000000000號行動電話自96年03月22日下午04時04分起至
    96年04月04日晚間07時17分許，與被告丙○○、甲○○、林
    國防等人曾經通訊聯絡，且談及如何以甲○○欲清償戊○○
    債務為由，誘使告訴人戊○○拿出甲○○先前簽發之100萬
    元本票，再趁機將該本票取走之計畫，被告己○○更利用告
    訴人戊○○與其同時在場之機會，故意撥打電話與甲○○聯
    繫，向被告甲○○厲聲催討債務，以取信告訴人戊○○一情
    ，亦有該行動電話之通訊監察譯文在卷可憑，內容如下：
    、2007年3月22日16時4分40秒
    Ａ：為己○○（門號0000000000號行動電話）
    Ｂ：為丙○○（門號0000000000號行動電話）
     ……………………………………
    Ａ：大仔，你在泡茶？
    Ｂ：沒有啦，我要去麥寮啦。
    Ａ：他說他沒有空（指戊○○）還沒有過來。
    Ｂ：我就跟你說沒有那麼單純啦。
    Ａ：我在聰明仔這邊吃鵝肉，你要過來嗎。
    Ｂ：我來到東勢厝，那你沒有問他幹你娘是要怎樣？
    Ａ：沒有關係，他過來我再跟你聯絡。
    Ｂ：好。
    、2007年3月27日17時37分07秒
    Ａ：為己○○（門號0000000000號行動電話）
    Ｂ：為甲○○（門號0000000000號行動電話）
     ……………………………………
    Ａ：指眉，我振山啦，現在你錢要不要拿來，我會向蕭董仔
        拿票來，阿文說的，我拿票過去你拿錢出來啦，一句話
        你跟蕭董仔說。
    Ｂ：OK。
    （電話轉由告訴人戊○○接聽，戊○○為Ａ）
    Ａ：這幾天處理，本來你說分期有的沒有的。
    Ｂ：這樣啦，你們看要怎樣啦，阿文有打電話給我，他現在
        針對我啦，你票拿來我用給你啦。
    Ａ：你票開不夠的部分。
    Ｂ：我跟你說啦，你叫他（阿文）出來，他針對我，你現在
        跟我說那個幹什麼。
    Ａ：說什麼啦。
    Ｂ：現在就阿文跟我處理，你在那邊說開不夠，你就叫他處
        理了，不知道你在說什麼，夠不夠你現在沒有權利啦，
        我說給你聽啦，尾後就是阿文在跟我接洽的啦，我直接
        對他（阿文）就好了，你就委託他處理，我不跟你說那
        麼多了啦，你跟振山說。
    （電話再轉回被告己○○接聽，己○○為Ａ）
    Ａ：指眉你不用跟我說那麼多啦，你錢準備好啦，我不跟你
        說那個多啦，要輸贏也沒有關係啦。
    Ｂ：OK啦。
    、2007年3月27日19時13分14秒
    Ａ：為己○○（門號0000000000號行動電話）
    Ｂ：為甲○○（門號0000000000號行動電話）
     ……………………………………
    Ｂ：振山。
    Ａ：【中了中了，他走了（蕭董仔），會中，他跟我說好，
        指眉我跟他講，他說好，到時候我會叫「凱鴻仔」帶小
        弟下來，那時就說振山仔你不要處理，阿文要直接處理
        ，然後叫小弟把票拿去，一定要拉一個不認識的人下來
        。】
    Ｂ：他說票要拿出來是不是。
    Ａ：【對啦，我在兇你，他（蕭董仔）說這樣對啦。】
    Ｂ：哈哈。
    Ａ：【這樣就漂亮了啦。】
    Ｂ：【要這樣他（指戊○○）才會上釣。】
    Ａ：我會安排不認識的人下來說，振山你不要處理這個，阿
        文要處理，票就叫不認識的人拿去。
    Ｂ：對啦，你向他拿票（本票）來我們再聯絡。
    Ａ：好好，我會再打電話給你。
    Ｂ：你在幹嘛。
    Ａ：我就故意叫他來喝酒，今天我沒有工作。
    Ｂ：好。
    、2007年3月27日19時22分05秒
    Ａ：為己○○（門號0000000000號行動電話）
    Ｂ：為丙○○（門號0000000000號行動電話）
     ……………………………………
    Ａ：「凱鴻仔」，現在說好了，你帶幾個小弟下來，說阿文
        要處理，叫一個他不認識的人，這樣才能配合好。
    Ｂ：會不會變。
    Ａ：不會，我才打電話給你，他不知道你，就說阿文去桃園
        ，就說阿文要處理，你們票拿去，這樣就好了。
    、2007年03月28日19時40分34秒
    Ａ：為己○○（門號0000000000號行動電話）
    Ｂ：為丙○○（門號0000000000號行動電話）
     ……………………………………
    Ａ：凱鴻大仔，何時有空，你要帶小弟下來，我說小弟要處
        理，然後我直接把票拿掉就好了。
    Ｂ：票（本票）一定沒有問題吧。
    Ａ：我跟他說阿文（壬○○）在不爽啦，不要給「指眉」分
        期這個啦，我有打給指眉，蕭董仔有在場，我打給指眉
        。
    Ｂ：你要了解指眉是要拿多少出來。
    Ａ：就不要給他（蕭董仔）啦，我就是約個時間來我這裡，
        你就叫小弟說振山大仔這件事沒有處理阿文（壬○○）
        會不爽，不經過誰啦，你就叫小弟說阿文大仔直接要給
        指眉錢，然後你把票拿走就好了，這樣是不是比較沒有
        事。
    Ｂ：阿文的孫仔有打電話給我，說要下來處理，我說不用啦
        ，振山在處理啦，晚上國華打給我，說這條債他也有出
        力的。
    Ａ：【現在我們二個配合，我約他個時間叫他把票（本票）
        帶來，你就帶幾個（少年仔）你在車上不用下來。
    Ｂ：我叫人出面就好了。】
    Ａ：【你就說振山大仔你不要管，我就拿票直接去找指眉討
        啦。】
    Ｂ：你了解指眉是要拿多少出來。
    Ａ：指眉沒有要拿錢出來，主要這條（錢）是要給阿文的（
        壬○○）。
    Ｂ：要給阿文我知道啦，這是兄弟事來，要叫指眉做一下解
        決啦，也不用一次七十五萬還完啦，看伊（指眉）要拿
        多少出來，做一次拿出來給阿文這樣啦，指眉有答應啦
        。
    Ａ：大仔，找一天你下來，叫指眉來看要這樣處理。
    Ｂ：那天我在講你沒有在聽。
    Ａ：你要處理多少我不知道。
    Ｂ：好，我明天回去啦，我去麥寮，我們見面再說，你才知
        道要拿多少啦，阿文的那個在抓狂啦，說阿文的兒子請
        那個二光律師說都沒有用啦，所以阿文現在在急，說最
        少要再請一個律師，要用二個律師去解啦，他（阿文）
        說沒有錢可以花，要用這條錢去花啦。
    Ａ：好好，電話上不用說這個。
    Ｂ：我明天中午下去，看約那天，我再帶小弟下去。
    Ａ：好，我會約指眉來談。
    Ｂ：好。
    2007年4月2日7時11分12秒
    Ａ：為己○○（門號0000000000號行動電話）
    Ｂ：阿宏即林國防（000000000號電話）
     ……………………………………
    Ｂ：哥啊，我宏仔，你有沒有辦法今晚叫蕭董過來你這裡。
    Ａ：可以，我可以叫他過來。
    Ｂ：叫他過來你那裡講啦，今天我們就先不要下去。
    Ａ：好好。
    2007年4月2日11時18分11秒
    Ａ：為己○○（門號0000000000號行動電話）
    Ｂ：為丙○○（門號0000000000號行動電話）
     ……………………………………
    Ｂ：電話這幾天我打都不通。
    Ａ：這幾天手機沒有電。
    Ｂ：我等一下要回去。
    Ａ：阿宏回來了，阿文的弟弟，叫我今天約（蕭董），回來
        你再打電話給我，我再叫阿宏過來。
    Ｂ：好。
    、2007年4月2日14時29分36秒
    Ａ：為己○○（門號0000000000號行動電話）
    Ｂ：為甲○○（門號0000000000號行動電話）
     ……………………………………
    Ａ：你現在人在那？
    Ｂ：我在海伯寮，要回去了。
    Ａ：你回來就直接來我家，要過來先打電話給我，凱鴻仔要
        跟你說話，蕭董仔我已經約來這裡了，我跟你說一下，
        要進來再進來，我沒有在家啦，你直接到我家。
    Ｂ：他現在在那裡。
    Ａ：對，我們現在要跟他說這件事，你要來就先打電話給我
        ，我先跟你說。
    Ｂ：我是說你就票先把他拿過來我們再談就好了，我不用再
        和他再理那些了，老大仔（凱鴻接）你細漢電話。
        （電話轉由被告丙○○接聽，以下Ａ為被告丙○○）
    Ａ：你現在錢帶多少。
    Ｂ：我是說你票拿到之後，我們今晚再到榮華叔仔那裡再處
        理。
    Ａ：阿文弟弟現在過來了，我是跟振山說，叫他事情不用管
        我來處理就好。
    Ｂ：票拿到了，我們再聯絡。
    Ａ：好。
    、2007年4月2日14時54分04秒
    Ａ：為己○○（門號0000000000號行動電話）
    Ｂ：為甲○○（門號0000000000號行動電話）
     ……………………………………
    Ａ：你現在怎樣啦，幹你娘票在我這裡你錢準備好了沒有（
        演戲）。
    Ｂ：喔票已經在那裡了。
    Ａ：票我會拿，你錢要準備好。
    Ｂ：你那個票要全部拿過來呢，還有一些支票。
    Ａ：我不管啦，你就把錢準備好，我已經撩下了。
    Ｂ：我準備好再打給你。
    Ａ：你要跟我說真的，很多人在這裡，好你知道就好了。
    、2007年4月4日14時23分53秒
    Ａ：為己○○（門號0000000000號行動電話）
    Ｂ：阿宏即林國防（門號0000000000賀行動電話）
    ……………………………………
    Ｂ：大仔，我阿宏，你是不是約今天，我今天會回去。
    Ａ：你要打電話給凱鴻，佐仁的大哥，那天在談比較會說話
        的那個啊，看他要如何處理。
    Ｂ：你先約他出來。
    Ａ：好啦，你先回來，到高雄了嗎？
    Ｂ：一小時左右就到了。
    Ａ：好，回來再說。
    、2007年4月4日16時50分15秒
    Ａ：為己○○（門號0000000000號行動電話）
    Ｂ：為丙○○（門號0000000000號行動電話）
     ……………………………………
    Ｂ：那天我和他（甲○○）去外面講，我問他你準備多少錢
        ，他說本票拿到了沒有，我說振山會處理，他說本票拿
        到了再到榮華大仔那裡喬。
    Ａ：指眉沒有重點，重點是本票要拿到，老大仔，你何時有
        空，【那個「表子」（指戊○○）我拿他本票，他一定
        會指定（認）我的啦。】
    Ｂ：【我那天不是在聰明那裡跟阿宏講，就是要閃你（避開
        戊○○指控己○○）。】
    Ａ：【我如果沒有閃他，那個「表子」做代書的人，我一定
        沒有他的辦法的，一定咬我的。】
    Ｂ：【那天我在聰明那裡我也是這樣說，我就說阿宏你票接
        起來，振山你不要管，跟你（振山）沒有關係，我們來
        處理就好，阿宏不是跟蕭董說。】
    Ａ：阿宏就跟蕭董說，阿文被抓去了，我跟蕭董說那是喝酒
        醉亂說的，我叫阿宏跟你說，找一天機會大家配合一下
        就最快了。
    Ｂ：好。
    、2007年4月4日16時53分58秒
    Ａ：為林國防使用己○○電話（門號0000000000號行動電話
        ）通話
    Ｂ：為丙○○（門號0000000000號行動電話）
     ……………………………………
    Ａ：怕指眉沒有那麼多錢。
    Ｂ：兄弟事，沒有事他也要去處理出來，他跟阿文說好，到
        時候沒有拿出來不是在裝瘋的。
    Ａ：振山的意思是說他跟蕭董的拿本票去處理，到時候蕭董
        仔一定會針對振山，票拿去怎麼無聲無息。
    Ｂ：那天在聰明那裡我不是有你們說，蕭董仔在場，阿宏你
        就把票拿過來然後就說振山這票跟你沒事，那個表子我
        們去處理，跟你振山沒有關係，這樣你聽懂沒有，振山
        就閃掉了，蕭董仔也在場，振山就說人家票拿去，說不
        要我管了，看指眉能拿多少出來，…一方面蕭董會說我
        們有替他出面處理就好了，蕭董仔我會放聲，不會去動
        到你，你放心，跟振山都沒有關係。
    、2007年4月4日17時16分30秒
    Ａ：為林國防使用己○○電話（門號0000000000號行動電話
        聯絡）
    Ｂ：為丙○○（門號0000000000號行動電話）
    ……………………………………
    Ａ：我阿宏。
    Ｂ：【來了嗎，如果本票有拿出來，你就當場說振山和蕭董
        仔你們在這等，我去找那個表子（甲○○），拿到錢我
        們會回來，沒有錢的話我人會帶走，發生事情都跟你們
        沒有關係，演戲要逼真一點，跟振山要套好。】
    Ａ：好。
    Ｂ：我想如果本票拿到，我會下去約村長東明仔、榮華在這
        裡，要不然到時候本票拿到我怕振山會不讓我知道，我
        就不知道事情會搞到怎樣，我已經跟村長說好了，如果
        票拿到你就從拔仔腳繞到水尾然後村長那裡「相等」。
    Ａ：好，我知道了。
    、2007年4月4日17時59分43秒
    Ａ：為己○○（門號0000000000號行動電話）
    Ｂ：為甲○○（門號0000000000號行動電話）
     ……………………………………
    Ａ：你錢準備多少？
    Ｂ：50啦。
    Ａ：阿文的小弟會來，要處理還是要處理，錢再賺就有了，
        最少50萬處理，剩下的也要處理，蕭董仔在這裡，好等
        一下我會拿本票過去啦。
    Ｂ：喔。
    、2007年04月04日19時17分55秒
    Ａ：為己○○（門號0000000000號行動電話）
    Ｂ：為甲○○（門號0000000000號行動電話）
     ……………………………………
    Ａ：明天清明沒有空，後天啦。
    Ｂ：好啦，後天。
    （電話轉由告訴人戊○○接聽，以下Ａ為告訴人戊○○）
    Ａ：後天是怎樣？
    Ｂ：你就讓他們處理，我就和他們約就好了，跟你沒有關係
        。
    堪認被告己○○、丙○○、甲○○、林國防、乙○○等人，
    先計誘告訴人戊○○至被告己○○住處，再趁其不備之際取
    走其所持由甲○○簽發之100萬元本票無誤。
(四)、被告己○○雖辯稱伊當時不在現場；被告丙○○則辯稱伊沒
    有參與等情詞置辯，然按：
  1.被告己○○、丙○○、與甲○○、林國防、乙○○等人，均
    指戊○○曾委託壬○○向甲○○催討債務，並承諾給予壬○○報酬，嗣壬○○因案為警查獲，交代被告丙○○處理此事
    ，令其找被告己○○瞭解詳情，接手催討工作一情，為戊○○所否認，然經原審傳訊壬○○結稱：96年3月21日因槍砲
    、殺人未遂在彰化溪湖被抓、被羈押，進去之前有交代我朋
    友被告丙○○，說一筆錢替人處理，那是我的紅利，我去跟
    指眉仔收那筆錢一人一半，這筆錢可能可以拿到，麻煩他過
    去幫我拿，指眉仔欠蕭代書錢，最先說欠105萬，他們不知
    道怎麼談的，最後說要收70萬元，要收錢的事，蕭董拜託被
    告己○○，被告己○○在我被抓到前3、4個月跟我說是否可
    以一起跟他回雲林一次，要談這筆錢，去被告己○○他們家
    那邊，蕭代書當初說有人欠他100多萬，可能不要還他，是
    否麻煩我出來處理，我說好，給我甲○○的電話，我就打電
    話給甲○○，甲○○說當時沒有人跟他收過這筆錢，我說不
    然我們約個地方見面。隔了幾天，第二次在被告己○○家與
    蕭代書談，我弟弟（林國防）也在場，蕭代書有講這筆錢五
    五分，收回來一人一半，要給我35萬元，他要要回面子，他
    們如果收到先給我打官司用，戊○○沒有給我委託書，怎麼
    可能寫委託書，一、二個星期後，蕭代書有帶我去大廟裡面
    找甲○○，是蕭代書與我一起過去的，在場很多人，有甲○○、蕭代書、我弟弟等。甲○○說等過年後才要與蕭代書處
    理這件事情，說過年後他一定會處理，要一手交錢一手交票
    ，蕭代書也不知道有沒有票，我說好，過年後才來處理。我
    跟蕭代書說票要拿出來，別人才要給錢，甲○○說全部的錢
    要處理，要我準備票，先拿35萬元，其他先簽本票。後來我
    已經跑路就不方便再處理，我因案件被抓入監，被抓當天，
    我要上警車之前，他（指被告丙○○）到我旁邊，我跟他講
    的，我叫被告丙○○過去找甲○○，甲○○說他錢已經準備
    好，要處理這筆錢，我拜託被告丙○○過去拿。而且我被抓
    需要錢請律師，我請被告丙○○過去拿這筆錢，我可能有叫
    被告丙○○先去找被告己○○，被告丙○○也不認識甲○○
    ，他一定要先找被告己○○過去找甲○○，這件事情我弟弟
    之前就有理，我兒子可能因為我被抓，我請律師沒有錢，想
    說拿這筆錢就可以付律師費用等語。明確證述告訴人戊○○
    曾透過被告己○○委託其向甲○○催討債務，嗣其因案入監
    ，又再囑被告丙○○找被告己○○繼續該討債工作。再參酌
    卷附通訊監察譯文，被告己○○多次利用告訴人戊○○在場
    時撥打電話向甲○○催討債務，甲○○在電話中亦向告訴人
    戊○○表示其債務已交由阿文處理，直接針對阿文，不再與
    其洽商，告訴人戊○○並未表示反對之意。且案發當時林國
    防以甲○○欲清償債務，撥打電話約告訴人戊○○至被告己○○住處，告訴人戊○○更欣然赴約，當時甲○○取出14萬
    元現金，假意清償債務，並要乙○○點數，告訴人戊○○均
    未置可否等情，可見告訴人戊○○確實同意被告己○○、丙○○、林國防、乙○○等人接手，為其催討甲○○之欠款無
    訛，告訴人戊○○否認曾同意被告己○○、丙○○、林國防
    、乙○○等人催討債務，當非真實。
  2.再由上開通訊監察譯文內容，顯示被告己○○於96年03月27
    日下午05時37分07秒撥打電話予甲○○，代告訴人戊○○向
    甲○○催討債務，並要甲○○與在其身旁之告訴人戊○○通
    話，電話交由告訴人戊○○接聽後，甲○○向戊○○表示告
    訴人戊○○已委託阿文（指壬○○）處理債務一事後，電話
    再轉由被告己○○接聽，續要求甲○○清償債務。通話完畢
    後，未久，被告己○○又於同日晚間07時13分14秒，撥打電
    話與甲○○聯繫，表示今天未工作，邀告訴人戊○○喝酒，
    告訴人戊○○已離開，且已中計，屆時被告己○○將請「凱
    鴻仔」即被告丙○○帶小弟至雲林，被告己○○為恐戊○○
    指認其參與搶奪，故其會先行離開，再由洪凱之小弟將票取
    走，戊○○對於剛才被告己○○向被告甲○○催討債務之表
    演十分滿意，甲○○回答這樣他（指戊○○）才會上釣，請
    被告己○○向戊○○拿票來再聯絡等語；又於同年04月02日
    下午02時29分36秒，被告己○○撥電話與甲○○聯絡稱，被
    告丙○○要與甲○○談話，其已約戊○○至其住處，但其未
    在家中，請甲○○直接到其住處，甲○○回稱先把票拿過來
    再談，不用再與他（指戊○○）理那些，被告己○○將電話
    轉由被告丙○○接聽，被告甲○○表示票拿到後，今晚再到
    榮華叔仔那裡再處理，被告丙○○表示阿文弟弟（指林國防
    ）過來了，會叫被告己○○不用再管事，由其處理就好，甲○○回稱票拿到了再聯絡等語。更足顯示甲○○與己○○、
    丙○○等人私下謀議由被告己○○、丙○○將該100萬元本
    票自戊○○手中取走後，渠等再討論如何處理。甲○○並無
    清償戊○○債務之真意，被告己○○、丙○○等人亦係在戊○○面前假意催討，以達成渠等搶奪之真正目的甚明。
  3.又由被告己○○與被告甲○○於96年3月27日晚間7時13分14
    秒之談話，提及戊○○已中計；與被告丙○○於96年3月28
    日晚間7時40分34秒之談話，提及甲○○無意清償告訴人戊○○債務，把告訴人戊○○約至被告己○○家中後，由被告
    丙○○命小弟將票拿走即可，甲○○再給付報酬予壬○○，
    使壬○○得以委任律師；被告丙○○於同年4月4日下午4時5
    0分15秒撥打電話與被告己○○談話，提及被告丙○○曾與
    甲○○談論，甲○○必須將錢準備好，由被告丙○○等人向
    戊○○拿本票，待本票拿到手後，眾人再至他處商議，被告
    己○○則表示如由其向戊○○拿本票，戊○○必定追訴被告
    己○○，被告己○○必須閃避此事；林國防另於96年4月4日
    下午4時53分58秒、同日下午5時16分30秒撥打電話聯絡被告
    丙○○，談及由林國防出面向告訴人戊○○拿取本票，表示
    會持該本票令甲○○清償現金，一方面使戊○○以為渠等確
    實為其處理債務，另方面表明此事與被告己○○無關，以使
    戊○○不致懷疑被告己○○參與其中，演戲必須要逼真一點
    ，屆時取得本票後，眾人再至他處會合等語，均顯示被告己○○、丙○○並無為戊○○向甲○○催討債務之真意，反而
    與甲○○謀劃假裝欲清償債務，引誘戊○○拿出該100萬元
    本票，再將該100萬元本票取走，事後以之向甲○○換取報
    酬，是被告己○○、丙○○與甲○○、林國防、乙○○間確
    有搶奪之犯意聯絡，被告己○○、丙○○所辯，要難採信。
  4.本件事證已臻明確，被告己○○、丙○○之犯行洵堪認定，
    應予依法論科。
二、論罪科刑之理由：
(一)、按刑法325條第1項之搶奪罪，係以意圖為自己或他人不法之
    所有，而用不法之腕力，乘人不及抗拒之際，公然掠取在他
    人監督支配範圍內之財物，移轉於自己實力支配下為構成要
    件。搶奪罪之乘人不備或不及抗拒而掠取財物者，不以直接
    自被害人手中奪取為限，即以和平方法取得財物後，若該財
    物尚在被害人實力支配之下而公然持物逃跑，以排除實力支
    配時，仍不失為乘人不備或不及抗拒而掠取財物，應成立搶
    奪罪。申言之，行為人取得動產之行為，如係當場直接侵害
    動產之持有人或輔助持有人之自由意思，而其所使用之不法
    腕力，客觀上尚未達完全抑制動產之持有人或輔助持有人自
    由意思之程度者，應成立搶奪罪（最高法院96年度臺上字第
    6329號判決要旨參照）。
(二)、被告己○○、丙○○既以假藉清償債務為由，誘使戊○○拿
    出甲○○先前簽發之100萬元本票，乙○○再趁告訴人戊○○核對甲○○簽發之31萬元本票與該100萬元本票不符之機
    會，將該100萬元本票拿起觀看，繼而趁戊○○不備之際，
    將本票2紙及現金拿取走出屋外，不顧戊○○之追趕、阻止
    ，攜該2紙本票與林國防一同逃逸，可見被告等人藉詞誘使
    戊○○取出該100萬元本票，並以察看與31萬元本票有無不
    符之機會暫時取得該本票，然該本票仍屬戊○○實力支配範
    圍內，被告等人乘戊○○不備之際，公然取走該100萬元本
    票逃逸。核被告己○○、丙○○、甲○○、林國防、乙○○
    所為均係犯搶奪罪而有刑法第321條第1項第4款之結夥3人以
    上之情形，應依刑法第326條第1項之加重搶奪罪論科。起訴
    法條認被告等所為係犯刑法第325條第1項之搶奪罪，惟其起
    訴事實已論及被告2人與甲○○、林國防、乙○○等人共犯
    上開犯行，且基本社會事實相同，自應由本院予以變更法條
    為刑法第326條第1項論處，並於本院審理中經審判長告知明
    確（見本院卷第128頁）。再渠等2人就上開犯行，與甲○○
    、林國防、乙○○彼此間有犯意聯絡及行為分擔，均為共同
    正犯。
(三)、又【刑法分則或刑法特別法中規定之結夥2人或3人以上之犯
    罪，應以在場共同實施或在場參與分擔實施犯罪之人為限，
    不包括同謀共同正犯在內，最高法院固著有76年台上字第72
    10號判例可供參照。但司法院大法官會議釋字第109號解釋
    又認「以自己共同犯罪之意思，事先同謀，而由其中一部分
    之人實施犯罪之行為者，均為共同正犯」，明示將「同謀共
    同正犯」與「實施共同正犯」併包括於刑法總則第28條之「
    正犯」之中。準此，如在場共同實施，或在場參與分擔實施
    竊盜行為之人不及3人，縱加上同謀之共同正犯後，刑法第2
    8條所稱之共犯已達3人以上，但因在場共同或參與分擔實施
    竊盜行為之人不及3人，並不成立結夥3人以上竊盜罪，該參
    與同謀之人亦僅能成立普通竊盜罪之共同正犯。惟如在場共
    同或參與分擔實施竊盜犯罪行為之人已達3人以上，而應成
    立結夥3人以上竊盜罪，則參與同謀之人雖未在場參與實施
    ，仍應成立結夥3人以上竊盜罪之共同正犯。】（最高法院8
    9年度台非字第92號判決酌參）。本件在場參與分擔搶奪之
    人有甲○○（誘戊○○提出100萬元本票），乙○○（下手
    搶奪該本票），林國防（在門外怠車塔載乙○○離去）等3
    人，揆諸上開判決，則參與同謀之被告己○○、丙○○雖未
    在場參與實施，仍應成立結夥3人以上搶奪罪。
(四)、至於被告乙○○離去時，雖將甲○○提出之14萬元現金、31
    萬元本票一併攜離，但因甲○○自始即無將該14萬元現金及
    31萬元本票作為清償戊○○債務之意思，僅係計誘戊○○拿
    出該100萬元本票之手段，且該14萬元現金及31萬元本票亦
    從未交付戊○○，移轉由戊○○持有，是該14萬元及31萬元
    本票均尚未發生清償之效力，此部分不生債務消滅之效果，
    乙○○將之取走，尚無為自己或他人不法所有之意圖，不構
    成搶奪罪，附此敘明。
三、原審以被告己○○、丙○○犯行明確，依法論罪科刑，固非
    無見。惟原判決漏未就被告等人所為論以刑法第326條第1項
    之加重搶奪罪，尚有未洽。被告己○○、丙○○上訴否認犯
    行，為無理由。惟原判決既有上開未妥之處，自應由本院就
    被告己○○、丙○○部分撤銷改判。茲審酌被告丙○○前有
    票據法、槍砲、妨害公務等犯罪前科（未成立累犯）；被告
    己○○則無犯罪前科，被告丙○○、己○○受戊○○之託，
    未忠實執行職務，竟與甲○○、林國防、乙○○等人合謀，
    假裝甲○○欲清償債務，藉機行搶戊○○持有之100萬元本
    票，使戊○○失其債權擔保及證據，而難以追償，圖謀免除
    其債務，再由甲○○支付部分報酬予被告己○○、丙○○、
    林國防、乙○○等人，渠等之犯罪動機、目的、手段，情節
    及惡性均非輕，對於戊○○所造成之損害程度不小，且在事
    證明確之情形下，猶飾詞否認犯行，犯後態度不佳；而告訴
    人戊○○不思以正當合法途徑，向甲○○請求清償債務，竟
    圖以旁門左道方式恃他人勢力壓迫甲○○清償債務，致予己○○、丙○○等等人有可乘之機，亦不無可議之處；暨被告
    己○○為國中畢業，教育程度不高，從事水電工作，在本件
    搶奪犯行，實居於聯絡、指導、扮黑白臉在戊○○前假裝厲
    聲向甲○○要債，實則已與甲○○勾結以向戊○○取回該10
    0萬元本票，而於兩邊人馬在其宅對帳之場合，為恐戊○○
    指控其參與搶奪，又藉詞理髮離開現場，背叛戊○○之付託
    ，殊非可取；被告丙○○為國小畢業，教育程度不高，在夜
    市擺攤做生意，已婚，育有子女等情及其他一切情狀，各量
    處如主文所示之宣告刑。
四、另中華民國96年罪犯減刑條例業於96年07月04日公布，並自
    96年7月16日施行，該條例第2條明文規定：「犯罪在中華民
    國96年4月24日以前者，除本條例另有規定外，依下列規定
    減刑：三、有期徒刑、拘役或罰金，減其刑期或金額2分之1
    。」本件被告2人所犯搶奪罪之犯罪時間，均在96年4月24日
    以前。被告2人並無同條例第3條規定不應減刑之情形，應各
    減宣告刑2分之1。
乙、無罪部分：
一、公訴意旨另以：甲○○向戊○○借款100萬元，於95年6月20
    日在雲林縣口湖鄉○○路○段242號開立面額100萬元之本票
    1紙予戊○○，於96年4月6日，林國防夥同其姪乙○○、丁○○2人，在雲林縣口湖鄉謝厝村謝厝62號己○○住處內，
    以甲○○欲還款50萬元為由，打電話要戊○○、甲○○前往
    上開處所，己○○以理髮為由，藉故離開現場。於同日18時
    30分許，戊○○、甲○○對帳後，甲○○拿出14萬元放在桌
    上，並開立面額31萬元之本票1紙，戊○○則拿出原先100萬
    元之本票比對2張本票之住址及身分證字號是否相符，當時
    乙○○已經在數錢，戊○○表示31萬元本票沒有蓋手印及印
    章，乙○○佯稱要拿去看看云云，就拿著100萬元之本票1紙
    及14萬元走出屋外，與林國防、丁○○3人一同開車離去，
    因認被告丁○○涉犯刑法第325條第1項搶奪罪嫌。
二、按犯罪事實應依證據認定之，無證據不得認定犯罪事實；不
    能證明被告犯罪或其行為不罰者，應諭知無罪之判決，刑事
    訴訟法第154條第2項、第301條第1項分別定有明文。犯罪事
    實之認定，應憑證據，如未能發現相當證據，或證據不足以
    證明，自不能以推測或擬制之方法，以為裁判基礎。而認定
    不利於被告之事實，須依積極證據，茍積極之證據不足為不
    利於被告事實之認定時，即應為有利於被告之認定，更不必
    有何有利之證據，最高法院著有30年上字第816號判例甚明
    。且刑事訴訟上證明之資料，無論其為直接或間接證據，均
    須達於通常一般之人均不致有所懷疑，而得確信其為真實之
    程度，始得據為有罪之認定，若其關於被告是否犯罪之證明
    未能達此程度，而有合理懷疑之存在，致使無從形成有罪之
    確信，根據「罪證有疑，利於被告」之證據法則，即不得遽
    為不利被告之認定，亦有最高法院76年度臺上字第4986號判
    例可稽。又最高法院著有92年臺上字第128號判例，闡明「
    刑事訴訟法第161條已於91年02月08日修正公布，其第1項規
    定：檢察官就被告犯罪事實，應負舉證責任，並指出證明之
    方法。因此，檢察官對於起訴之犯罪事實，應負提出證據及
    說服之實質舉證責任。倘其所提出之證據，不足為被告有罪
    之積極證明，或其指出證明之方法，無從說服法院以形成被
    告有罪之心證，基於無罪推定之原則，自應為被告無罪判決
    之諭知。」
三、公訴意旨認被告丁○○涉犯刑法第325條第1項搶奪罪嫌，無
    非係以原審共同被告甲○○、己○○、丙○○、林國防、乙○○之警詢、檢察事務官面前筆錄、告訴人戊○○、證人庚○○、辛○○之警詢、檢察事務官面前及原審審理之筆錄、
    通訊監察譯文等資為論據。
四、訊據被告丁○○堅詞否認搶奪戊○○持有之本票，辯稱其只
    是開車隨乙○○、林國防（2人共乘另1車）一起至被告己○○住處，至該處做何事不知情等語。經查：
(一)、告訴人戊○○於警詢及檢察事務官詢問時，並未指證被告丁○○參與催討債務或案發時到場有何搶奪其財物之行為，僅
    證稱被告丁○○與乙○○、林國防一起至被告己○○住處，
    在乙○○搶走該100萬元本票後，與乙○○一起離開；而在
    原審審理時，亦僅證稱：【（問：丁○○做什麼？）在旁邊
    走來走去。】【（問：有無什麼行為？）沒有。】【（問：
    你說乙○○算錢、拿你的本票之後就出去？）對。】【（問
    ：丁○○、林國防何時出去客廳？）他們先出去。】【（問
    ：誰先出去？）忘記。】【（問：只知道他們先出去，不知
    道誰先出去？）對，只知道乙○○最後出去，之後他們就開
    車走了。】等語，均未證述被告丁○○於案發時有何搶奪之
    行為分擔。另證人庚○○、辛○○於警詢、檢察事務官詢問
    及證人辛○○於原審審理時，證述情節與戊○○大致相同，
    亦未提及被告丁○○於案發時有何參與搶奪犯行。告訴人戊○○、證人庚○○、辛○○之證述，均難以採為不利被告丁○○之認定。
(二)、又己○○、丙○○、林國防、乙○○等人於警詢、檢察事務
    官詢問及原審審理時，亦均未供稱被告丁○○與渠等有何搶
    奪之犯意聯絡及行為分擔。己○○於警詢中亦稱不認識被告
    丁○○（見警卷第2頁）；林國防證稱：沒有多久丁○○就
    先行離開（見警卷第26頁）。乙○○亦證稱：丁○○當時有
    在場，但不久後丁○○先行駕車離開。於本院審理中乙○○
    復證稱：【我只有拿壹佰萬元的本票及十四萬元的現款離開
    ，當時我與林國防一起離開的；丁○○當初是有與我一起過
    去的，不過他在我拿現款及本票之前就已經先行離開了。】
    【（問：丁○○是否知道你要拿本票、現款這件事情？）丁○○他事先並不知道，那是我與我叔叔林國防及甲○○之間
    的事情。】【（問：你要處理事情，為何還要帶丁○○一起
    過去？）丁○○是自己開車到己○○家裡找我的。】【（問
    ：為何他會知道你要去己○○的家裡？）他之前有來我在雲
    林的住家睡覺，他醒來之後沒有看到我，問我人在何處，我
    告訴他我人在謝厝寮，他就自己開車過來找我。】等語。再
    者依卷附監察譯文中，96年3月27日晚間7時13分14秒被告己○○與甲○○通話內容，顯示己○○曾提及「... 到時候我
    會叫『凱鴻仔』帶小弟下來，那時候就說振山你不要處理，
    阿文要直接處理，然後叫小弟把票拿去，一定要拉一個不認
    識的人下來。」、「我會安排不認識的人說，振山你不要處
    理這個，阿文要處理，票就叫不認識的人拿去。」等語。惟
    被告丁○○至己○○住處，並非丙○○所派遣，且戊○○持
    有之100萬元本票，於案發時為乙○○搶奪，亦非被告丁○○所搶奪，故案發時之情形，與己○○及甲○○上開通話內
    容有間，無從證明被告丁○○即是被告己○○、丙○○事先
    安排欲實行搶奪行為之人。故由己○○、丙○○、林國防、
    乙○○之供述，及卷附通訊監察譯文，亦難認定被告丁○○
    涉犯本件搶奪犯行。此外，亦無其他積極證據足以證明被告
    丁○○就本件搶奪犯行，與甲○○、己○○、丙○○、林國
    防、乙○○間有何犯意聯絡及行為分擔，故無從單憑被告丁○○曾與林國防、乙○○至告訴人戊○○代書事務所，及被
    告丁○○於案發時，與林國防、乙○○一同至己○○住處之
    事實，遽指被告丁○○涉犯本件加重搶奪犯行。
五、從而原審就被告丁○○涉犯搶奪罪嫌部分，以不能證明被告
    丁○○犯罪為由，就被告丁○○依刑事訴訟法第301條第1項
    前段為無罪之諭知，其認事用法核無不合。檢察官上訴意旨
    猶執前詞，認應為有罪之判決云云，為無理由，應予駁回。
據上論結，應依刑事訴訟法第368條、第369條第1項前段、第364
條、第300條、第299條第1項前段，刑法第28條、第326條第1項
，中華民國96年罪犯減刑條例第2條第1項第3款、第7條，判決如
主文。
本案經檢察官范文豪到庭執行職務。
中    華    民    國    98    年    5     月    27    日
                  刑事第一庭    審判長法  官  黃崑宗
                                      法  官  蔡長林
                                      法  官  夏金郎
以上正本證明與原本無異。
如不服本判決應於收受送達後10日內向本院提出上訴書狀，其未
敘述上訴理由者，並得於提起上訴後10日內向本院補提理由書（
均須按他造當事人之人數附繕本）「切勿逕送上級法院」。
                                      書記官  劉岳文
中    華    民    國    98    年    5     月    27    日
附錄本案論罪科刑法條全文：
中華民國刑法第325條：
意圖為自己或第三人不法之所有，而搶奪他人之動產者，處6月
以上5年以下有期徒刑。
因而致人於死者，處無期徒刑或7年以上有期徒刑，致重傷者，
處3年以上10年以下有期徒刑。
第1項之未遂犯罰之。
中華民國刑法第326條：
犯前條第1項之罪，而有第321條第1項各款情形之一者，處1年以
上7年以下有期徒刑。
前項之未遂犯罰之。


司法院資訊處製作；財團法人民間司法改革基金會備份。
